臺灣臺南地方法院民事裁定
111年度家親聲字第369號
聲  請  人  涂珉嘉    住○○市○○區○○街00巷0弄0號
相  對  人  王進壽  

上列當事人間請求免除扶養義務事件，本院裁定如下：
    主  文
聲請人對相對人之扶養義務應予免除。
聲請程序費用由相對人負擔。
    理  由
一、聲請意旨略以：相對人王進壽為聲請人涂珉嘉之父，惟聲請
    人自幼均由聲請人之母親扶養，相對人無正當理由未盡扶養
    義務，情節重大，且兩造久未聯繫，關係疏離，再由聲請人
    負擔對相對人之扶養義務顯失公平，爰依民法第1118條之1 
    第1 項第2 款、第2 項規定，請求准予免除對相對人之扶養
    義務等語。
二、按直系血親相互間互負扶養之義務；受扶養權利者，以不能
    維持生活而無謀生能力者為限。前項無謀生能力之限制，於
    直系血親尊親屬，不適用之；受扶養權利者有下列情形之一
    ，由負扶養義務者負擔扶養義務顯失公平，負扶養義務者得
    請求法院減輕其扶養義務：一、對負扶養義務者、其配偶或
    直系血親故意為虐待、重大侮辱或其他身體、精神上之不法
    侵害行為。二、對負扶養義務者無正當理由未盡扶養義務。
    受扶養權利者對負扶養義務者有前項各款行為之一，且情節
    重大者，法院得免除其扶養義務，民法第1114條第1 款、第
    1117條、第1118條之1 第1 項、第2 項分別定有明文。
三、經查：
    ㈠相對人王進壽為聲請人涂珉嘉之父，有兩造之個人戶籍謄
      本在卷可稽，堪信為真實。又相對人為44年9月23日生，
      目前年已67歲，且相對人現患病無法自理，入住於臺南市
      私立馨心老人養護中心，無法工作，且相對人於110年間
      均無申報所得、財產總額為15,480元等情，亦有本院依職
      權調閱之相對人稅務電子閘門財產所得調件明細表附卷(
      見本院111年度司家非調字第666號卷二第25-26頁)可佐，
      觀之相對人前開年齡、身體狀況及所得情形，堪認相對人
      確無法維生，現屬不能維持生活之人，自有受扶養之必要
      ，而聲請人為相對人之成年子女，為法定扶養義務人，相
      對人現已不能維持生活，聲請人自應按受扶養權利者即相
      對人之需要，依其經濟能力，分擔扶養義務。
    ㈡惟聲請人主張相對人自聲請人幼年起即未曾對聲請人盡扶
      養義務且情節重大乙節，證人即聲請人之母涂文秀於本院
      調查時證稱：聲請人是我的女兒，相對人是我的前夫，聲
      請人出生後都是我在扶養照顧，相對人都沒有負起扶養義
      務，因為相對人喜歡賭博、在外面找女人，經常不回家，
      我與相對人於86年離婚後，相對人也都沒有回來再看過聲
      請人或付扶養費，連一通電話問候都沒有等語。(見本院
      卷第1=17-19頁)。衡以證人為聲請人之母，對於相對人有
      無扶養聲請人應最為知悉之人，且證人與相對人應無宿怨
      仇恨，應無故為虛偽之理，亦已具結擔保其證言之可信性
      ，無甘冒刑法偽證罪之訴追而虛偽陳述之理，其證述自為
      可採。再相對人經本院合法通知，並未到庭，亦未提出任
      何書狀答辯。綜合上開事證，聲請人主張相對人過往無正
      當理未善盡扶養聲請人之義務，應可採信。
    ㈢本件相對人為聲請人之父親，於聲請人成年前，依法對聲
      請人本負扶養義務，然相對人自聲請人年幼時，未曾盡任
      何扶養聲請人之義務，有違身為人父應盡之責任，顯已構
      成對負扶養義務者無正當理由未盡扶養義務，且情節重大
      ，如強令聲請人負擔與其長期感情疏離之相對人之扶養義
      務，顯失公平。從而，聲請人主張依民法第1118條之1 第
      2 項之規定，免除其等對相對人之扶養義務，洵屬有據，
      應予准許。
四、據上論結，依家事事件法第97條，非訟事件法第21條第2 項
    、民事訴訟法第78條，裁定如主文。
中　　華　　民　　國　　111 　年　　12　　月　　23　　日
                  家事法庭  法  官  陳文欽
以上正本係照原本做成。
如對本裁定抗告須於裁定送達後10日內向本院提出抗告狀，並繳
納裁判費新台幣1,000元。
中　　華　　民　　國　　111 　年　　12　　月　　23　　日
                            書記官  易佩雯